臺灣新北地方法院三重簡易庭民事判決
110年度重簡字第1510號
原      告  毅穎興業股份有限公司

法定代理人  張昶晶  
被      告  李奕達  

上列當事人間請求損害賠償事件，本院於民國111年2月24日言詞
辯論終結，判決如下：
　　主　    文
一、被告應給付原告新臺幣（下同）323,741元，及自民國110年
    7月30日起至清償日止，按年息5％計算之利息。
二、原告其餘之訴駁回。
三、訴訟費用由被告負擔66％，餘由原告負擔。
四、本判決第一項得假執行。被告如以323,741元為原告預供擔
    保，得免為假執行。
    事實及理由
一、按訴狀送達後，原告不得將原訴變更或追加他訴，但擴張或
    減縮應受判決事項之聲明者，不在此限，民事訴訟法第255 
    條第1 項第3 款定有明文。本件原告起訴原聲明：「㈠被告
    應給付原告442,132元，及自起訴狀繕本送達翌日起至清償
    日止，按年息5％計算之利息。㈡原告願供擔保請准宣告假執
    行。」復於111年1月26日以民事追加暨準備書㈢狀，變更訴
    之聲明如下述原告主張㈡聲明所示，核原告所為，屬擴張應
    受判決之事項，參諸前揭規定，應予准許。
二、原告主張：
　㈠緣原告公司所有之門牌號碼新北市○○區○○○路00○00號1樓房屋
    （下稱系爭房屋）於民國104年3月31日出租與被告，租期為
    104年5月6日至109年5月5日，每月租金92,500元，押租金為
    185,000元，有房屋租賃契約書。詎料，108年6月28日，被
    告片面向原告表示欲提前於同年6月30日終止系爭租約，原
    告即表示同意其提前終止租約，惟被告仍須依照違約方式處
    理，兩造即協議於108年7月1日進行點交，然當日點交時，
    原告公司發現系爭租賃物存有諸多汙損及毀壞情形，原告公
    司並將上開情事告知被告，並催告被告限期回復原狀，然被
    告皆未置理，經原告公司自行聘請工人回復原狀，總計費用
    為194,670元，另加計回復原狀之施工過程，原告亦受有相
    當於25日租金損失，以及施工期間所需水電費，計86,245元
    （計算式：35,000元＋46,245元＋5,000元＝86,245元），及地
    板裂縫破洞修補費用187,110元，108年5、6月份未繳自來水
    費15,018元，108年6月份未繳電費10,334元，總計442,132
    元，而被告於租期中提前終止租約須賠償原告兩個月之懲罰
    性違約金計185,000元，經原告以被告之押租金扣抵後，被
    告尚餘493,377元未付。為此爰依租賃契約、侵權行為法律
    關係提起本件訴訟。
　㈡聲明：被告應給付原告493,377元，及其中442,132元自起訴
    狀繕本送達翌日起，其中51,245元自民事追加暨準備書㈢狀
    送達翌日起，均至清償日止，按年息5％計算之利息。
三、被告則以：
 ㈠水電是被告使用，被告承認。被告提前搬離被扣除一個月押金
   部分我們無意見，及隔間拆除一面牆的費用被告也沒有意見
   。
 ㈡租賃期間油漆應該是正常的損耗，算在被告頭上不合理。被告
   是做桶裝水的，都是移動式的棧板，無須在地面上打洞，原
   告應證明是被告打的洞。外牆線、零星孔洞修補等項目請原
   告證明為被告造成。
 ㈢騎樓地坪並非被告破壞，且原告提出的報價單是全部打除，原
   告自己的車輛也在出入。且被告懷疑原告根本沒有修繕，因
   為只有估價單而已。原告擴張聲明的部分重複計算等語置辯
   。
 ㈣聲明：請求駁回原告之訴。
四、本院之判斷：
　㈠原告主張上開事實，業據提出不動產租賃契約書、系爭房屋
    平面圖、損害位置照片、存證信函、工程估價單、水費明細
    、電費明細、系爭房屋104年5月7日照片、錄影光碟、兩造
    間通訊軟體LINE對話截圖、隔間拆除施工照片、施工後照片
    等件為憑（本院卷第17至67頁、第133至147頁、第203至215
    頁），被告固不否認曾向原告承租系爭房屋，惟就原告之請
    求則以前揭情詞置辯。
　㈡按因故意或過失，不法侵害他人之權利者，負損害賠償責任
    ，民法第184條第1項定有明文。按負損害賠償責任者，除法
    律另有規定或契約另有訂定外，應回復他方損害發生前之原
    狀。第1項情形，債權人得請求支付回復原狀所必要之費用
    ，以代回復原狀。民法第213條第1、3項亦定有明文。又系
    爭租約第2條第4項、第3條第1、3項、第4條第4項、第5條第
    5、7項分別約定：「本租期內，若雙方欲提前解約，則須賠
    償對方租金壹個月，做為懲罰性違約金，且雙方須於解約日
    前三個月以書面通知對方，徵求對方同意，如造成對方裝潢
    上之損失需全額賠償；若於三個月內始通知對方或未通知則
    須賠償對方租金貳個月懲罰性違約金。」、「乙方應於簽訂
    本契約時，繳付甲方壹拾捌萬伍仟元整，作為押租保證金。
    」、「乙方若有違約、損毀、積久款項…等費用為支付，同
    意甲方逕行由押租保證金抵付，不足額時乙方仍需給付。」
    、「水電、瓦斯、垃圾清潔費及電梯保養費由乙方自行負擔
    。」、「乙方遷讓時應將房屋恢復原狀，如有遺留雜置物品
    或設施造作隔間等部分去除者，均已放棄論，任由甲方處理
    ，其費用由乙方負擔，但經由甲方同意保留時，可不予拆除
    ，甲方無須付任何費用。」、「乙方應以善良管理人之注意
    使用房屋，除因天災地變等不可抗力事件之情形外，因乙方
    之過失致房屋毀損或滅失者，乙方應負擔損害賠償之責，房
    屋因自然或天災之損壞有修繕必要時，由甲方負責修理。」
    由是可知，被告如未於終止租約日前三個月通知原告解約，
    則被告應給付原告2個月之租金作為懲罰性違約金。且被告
    應於搬離時將系爭房屋回復原狀，於承租期間水電費由被告
    負擔，又如因被告之過失毀損系爭房屋，被告並應負擔損害
    賠償責任。
　㈢茲就原告之各項請求有無理由分述如下：
　⒈提前終止租約之懲罰性違約金：
　　經查，系爭租約租賃期間為104年5月6日至109年5月5日，而
    被告於108年6月28日通知原告欲於同年月30日提前終止租約
    ，是以被告提前終止租約未依系爭租約第2條第4項於終止日
    前3個月為之，則依前開規定，原告自得請求被告給付租金2
    個月之懲罰性違約金185,000元（計算式：92,500元×2＝185,
    000元）。
　⒉拆除隔間之費用及水電費：
　　原告請求被告給付108年5、6月未繳之水費15,018元（本院
    卷第65頁），及108年6月未繳之電費10,334元（本院卷第67
    頁），以及回復原狀所需拆除矽酸鈣板隔間牆與拆除之隔間
    運棄費用34,314元（計算式：（19,680元＋13,000元）×（1＋
    5％）＝34,314元，參本院卷第61頁），就此部分，被告並不
    爭執（本院卷第102頁），是原告此部分請求為有理由。
　⒊牆面批補刷漆、孔洞修補、外牆線拆除之費用部分：
　　經查，依原告提出之104年5月7日照片，可見系爭房屋牆面
    平滑、油漆新刷為均勻的白色與藍色，且牆面並未有過多多
    餘線路（本院卷第133至135頁），對比被告返還系爭房屋後
    之照片，可見系爭房屋內之牆面油漆明顯斑駁、顏色不均、
    牆面有多處孔洞，另亦增加線路自系爭房屋內鑽孔牽線至系
    爭房屋外部（本院卷第29至55頁），應堪認系爭房屋牆面毀
    損與線路鑽孔，係被告於租賃期間所為，是原告請求此部分
    之費用共計76,965元【計算式：（牆面批補刷漆66,000元＋
    外牆線拆除1,800元＋孔洞修補5,500元）×（1＋5％）＝76,965
    元，參本院卷第61頁】，亦屬有據。
　⒋地坪裂縫破洞修補費用部分：
　　被告固辯稱伊是做桶裝水，都是移動式的棧板，無須在地面
    上打洞等云云。惟查，依原告所提相片可見被告於系爭房屋
    內，並非僅存放桶裝水，尚有製作桶裝水之機器如水塔等（
    本院卷第133、139頁），而上開大型設備，常理而言，未避
    免運轉時產生的振動，導致機械位移或是傾倒，即有與地面
    固定之必要。由此足認，系爭房屋內地坪孔洞、裂縫（本院
    卷第29至55頁），應係由被告所造成，故原告請求被告賠償
    將地坪回復原狀之費用187,110元（本院卷第63頁），尚屬
    可採。至就被告另辯稱原告並沒有實際維修等云云。惟上開
    民法第213條第3項之規定為民法於88年修法時所增訂，乃因
    回復原狀，若必由債務人為之，對被害人有時可能緩不濟急
    ，或不能符合被害人之意願，為期合乎實際需要，並使被害
    人獲得更周密之保障所增設，使被害人得請求支付回復原狀
    所必要之費用，以代回復原狀（修正立法理由參照）。再損
    害賠償之債，旨在填補損害，以請求權人受有實際損害為其
    成立要件，而不以其已確實修補損害為要件。是被告此部分
    所辯，尚非可採。
　⒌騎樓地坪打除貼磚費用部分：
　　依原告提出之相片可見原告主張騎樓地坪損壞之部位，為系
    爭房屋騎樓地坪前沿，主要為水泥鋪設之部位（本院卷第29
    頁），原告並提出與被告間106年11月、12月之通訊軟體LIN
    E對話紀錄截圖，主張先前有要求被告修繕，被告亦有答應
    等云云。惟查，依被告提出之系爭房屋google地圖街景圖所
    示（本院卷第113頁），於108年1月，未見系爭房屋騎樓地
    坪前沿有如原告所述之破損情形，可見被告於108年1月前，
    已依原告要求修復系爭房屋騎樓地坪前沿，且至兩造終止租
    約前，均未見原告就此提出異議，況且，系爭房屋騎樓地坪
    ，僅前沿之水泥鋪設部位，以及極少部分地磚裂損，然原告
    所提之估價單，係記載將騎樓地磚全數拆除重作，全部更替
    為新地磚，實難認為屬回復原狀合理、必要之方法，是就原
    告此部分所請，難認可採。
　⒍施工期間之租金、水電費損失：
　　按損害賠償，除法律另有規定或契約另有訂定外，應以填補
    債權人所受損害及所失利益為限；依通常情形，或依已定之
    計劃、設備或其他特別情事，可得預期之利益，視為所失利
    益，民法第216條定有明文。又按民法第216條所稱之「所失
    利益」，固非以現實有此具體利益為限，惟該可得預期之利
    益亦非指僅有取得利益之希望或可能為已足，尚須依通常情
    形，或依已定之計劃、設備或其他特別情事，有客觀之確定
    性始得稱之（最高法院93年度台上字第1225號民事裁判意旨
    ）。原告雖主張因維修系爭房屋期間，致生租金、水電費損
    失，惟並未提出有已定出租計畫等情事之相關證據，無何證
    據可憑，難認具有客觀之確定性，復為被告爭執，此部分請
    求，則認無據。
　㈣再按押租金之主要目的在於擔保承租人履行租賃債務，故租
    賃關係消滅後，承租人如有欠租或其他債務不履行時，其所
    交付之押租金，發生當然抵充之效力。而於抵充後，猶有餘
    額，始生返還押租金之問題（最高法院87年度台上字第1631
    號判決意旨參照）。原告前述所得請求被告給付之費用，合
    計為508,741元（計算式：185,000元＋15,018元＋10,334元＋3
    4,314元＋76,965元＋187,110元＝508,741元），經扣除被告前
    繳納之押租金185,000元後，原告得向被告請求之金額總計
    為323,741元。
五、從而，原告依系爭租約及損害賠償之法律關係，請求被告給
    付323,741元，及自起訴狀繕本送達翌日即110年7月30日（
    本院卷第75頁）起至清償日止，按年息5％計算之利息，為有
    理由，應予准許；逾此部分之請求則屬無據，應予駁回。
六、本判決係就民事訴訟法第427條規定適用簡易程序所為被告
    敗訴之判決，依同法第436條第2項準用第389條第1項第3款
    規定，應依職權宣告假執行。原告所為宣告假執行之聲請，
    僅在促使法院為此職權之行使，本院自不受其拘束，仍應逕
    依職權宣告假執行，惟此部分聲請既已依職權宣告，無再命
    原告提供擔保之必要，不另為准駁之諭知。並依同法第392
    條第2項規定，依職權宣告被告如預供擔保後，得免為假執
    行。
七、本件事證已臻明確，兩造其餘攻防方法及所提證據，核與判
    決結果不生影響，爰不一一論駁。
八、訴訟費用負擔之依據：民事訴訟法第79條。
中    華    民    國   111    年    3     月    31    日
                  三重簡易庭  法  官  王凱俐
以上正本係照原本作成。
如不服本判決，應於送達後20日內，向本院提出上訴狀並表明上
訴理由，如於本判決宣示後送達前提起上訴者，應於判決送達後
20日內補提上訴理由書（須附繕本）。
如委任律師提起上訴者，應一併繳納上訴審裁判費。
中    華    民    國   111    年    3     月    31    日
                              書記官  林穎慧